臺灣臺中地方法院民事裁定　　　　　　　 100年度抗字第93號
抗　告　人　黃嬉娘
送達代收人　洪琬雯
相　對　人　王奇楨
送達代收人　紀雅茹
上列當事人間聲請拍賣抵押物事件，抗告人對於中華民國100年
年3月31日本院100年度司拍字第33號裁定提起抗告，本院合議庭
裁定如下：
    主    文
抗告駁回。
抗告程序費用新臺幣壹仟元由抗告人負擔。
    理    由
一、本件抗告意旨略以：按抵押權人實行最高限額抵押權時，其
    僅得就確定之原債權，即實際發生之債權額，有優先受償之
    權，故而形式上確定原債權之債權額，乃法院裁准拍賣應審
    酌之事項，此觀民法第881條之1第1項、第881條之12第1項
    第5款之規定即明。惟相對人於其聲請拍賣抵押物聲請狀內
    ，業已自承王田之借款為新台幣（下同）1300萬元，而王田
    開立之本票僅係供擔保之用，非實際上發生之債權。準此，
    形式確定原債權之債權額，自當依相對人所主張之1300萬元
    借款為認定，實無由以該本票所示之總金額（即1850萬元）
    為據。是以，依相對人主張之1300萬元借款債權，扣除主張
    抵銷之47萬9049元，本件形式上之確定債權應為1252萬0951
    元，非1802萬0951元。故原審未審酌該本票僅為供擔保之用
    ，借款債權實際僅為1300萬元，乃逕以該本票總金額作為確
    定之原債權額，原裁定顯有違誤。爰依法提起抗告，請求廢
    棄原裁定等語。
二、按抵押權人於債權已屆清償期而未受清償者，得聲請法院拍
    賣抵押物，就其賣得價金而受清償。又不動產所有人設定抵
    押權後，得將不動產讓與他人。但其抵押權不因此而受影響
    。民法第873條、第867條分別定有明文。另按聲請拍賣抵押
    物係屬非訟事件，於最高限額抵押，法院須就抵押權人提出
    之文件為形式上審查，如認其有抵押權登記擔保範圍之債權
    存在，且債權已屆清償期而未受清償，即應為准許拍賣抵押
    物之裁定。至於債務人或抵押人否認各該文件為真正，對抵
    押債權之存否有所爭執，則應另循訴訟途徑解決，抵押權人
    無須於聲請拍賣抵押物前，先行訴請確認其權利存在（參最
    高法院93年度台抗字第905號裁判意旨）。是最高限額抵押
    權，於抵押權成立時，未必先有債權存在，固不得因抵押權
    之登記而逕行准許拍賣抵押物，惟抵押權人提出證據證明有
    抵押債權存在時，縱然債務人或抵押人否認各該證據為真正
    ，對抵押債權之是否存在有所爭執，法院仍須就證據為形式
    上之審查，而為准駁。如形式上可證明抵押債權存在，法院
    即應許可拍賣抵押物。
三、經查，原裁定依相對人所提出之他項權利證明書、抵押權設
    定契約書、本院97年度票字第195號民事裁定、97年度抗字
    第78號民事裁定暨確定證明書、97年度司票字第1009號民事
    裁定、臺中路郵局第372號、380號存證信函暨回執等資料影
    本為證，為形式上之審查，認抗告人雖為抵押物之受讓人，
    惟依上開民法第867條之規定，抵押權不因此而受影響，又
    系爭最高限額抵押權之變更設定行為，既未經法院判決認定
    有違法之情事，自難謂係屬虛偽登記；另系爭最高限額抵押
    權登記擔保範圍之債權亦屬存在，且該債權並已屆清償期而
    未受清償等情，進而裁定准許拍賣抵押物。經核相對人實行
    系爭最高限額抵押權之形式要件既已具備，則原審所為准許
    拍賣抵押物之裁定，即無不合。
四、次查，依相對人於聲請狀內陳稱：王田係於94年4月1日向其
    借款1300萬元，並約定有利息，惟王田屆期未清償，而因相
    對人另案履行債務事件，經法院判決確定相對人須給付王田
    47萬9049元，故扣除主張抵銷之47萬9049元後，王田對相對
    人仍有1802萬0951元借款本金及利息之抵押債務未清償等語
    ，並提出前揭本院本票裁定及確定證明書影本為證，經核該
    本票裁定附表所載之8紙本票，其面額合計為1850萬元，而
    該本票既作為擔保清償系爭抵押借款債務之用，且該本票裁
    定並足資證明相對人對王田之上開抵押債權已屆清償期而未
    受償之事實，準此，原審以上開本票裁定及附件所載之本票
    為據，形式上認定系爭最高限額抵押權所擔保之債權額為18
    02萬0951元，於法亦無不合。至上開形式上確定之債權數額
    是否屬實？如有爭執，核亦係屬實體上之爭執，依上開說明
    ，應由抗告人另行起訴，以資解決，本件非訟事件程序不得
    加以審究。是本件抗告人之抗告為無理由，應予駁回。
五、再對於非訟事件，依法應由關係人負擔費用者，法院裁定命
    關係人負擔時，應一併確定其數額，非訟事件法第24條第1
    項定有明文。爰依法確定本件抗告程序費用額如主文第2項
    所示。
六、據上論結，本件抗告為無理由，依非訟事件法第46條、第21
    條第2項、第24條第1項，民事訴訟法第495條之1第1項、第
    449條第1項、第78條，裁定如主文。
中    華    民    國    100    年    5    月   26    日
                   民事第四庭   審判長法  官  楊國精
                                      法  官  張清洲
                                      法  官  黃文進
正本係照原本作成。
如不服本裁定，僅得於收受本裁定正本送達後10日內，以適用法
規顯有錯誤為理由，向本院提出再抗告狀，（須附繕本一份及繳
納再抗告裁判費新台幣1,000元）。
中    華    民    國   100    年    5     月    26    日
                                      書記官